最高法院刑事判決　　　　　　九十六年度台上字第一０二三號
上　訴　人　甲○○
選任辯護人　楊益松律師
上列上訴人因違反毒品危害防制條例案件，不服台灣高等法院台
中分院中華民國九十五年十一月二十三日第二審判決（九十五年
度上重訴字第三八號；起訴案號：台灣台中地方法院檢察署九十
四年度偵字第一八九六五號），提起上訴，本院判決如下：
    主  文
原判決關於甲○○部分撤銷，發回台灣高等法院台中分院。
    理  由
本件原判決維持第一審論處上訴人甲○○共同連續販賣第一級毒
品罪、共同販賣第四級毒品罪之科刑判決，駁回上訴人在第二審
之上訴，固非無見。
惟查：(一)通訊秘密係憲法第十二條規定保障之基本人權，電話通
話為通訊之一種，自在保護之列。又司法警察固得不待檢察官之
指揮而有逕行調查犯罪嫌疑人及蒐集證據之職責，然涉及侵害基
本人權之通訊監察，法律並未賦與司法警察得逕予為之之權限。
至證據之取得若非依法定程序，則應就人權保障與公共利益之均
衡維護，依比例原則予以酌量，以決定該項非依法定程序取得之
證據應否賦予證據能力。原判決認定上訴人有原判決事實欄所載
販賣第一級毒品海洛因、販賣第四級毒品甲基麻黃鹼等犯行，依
原判決理由之說明，係以民國九十四年八月二十三日、同年十一
月十五日、同年月十六日之電話通訊監察譯文為其論據之一。然
卷內似無九十四年十一月十五、十六日之通訊監察書可考，且卷
附台灣台中地方法院檢察署九十四年八月十六日94年中檢惠宿聲
監續字第０００七七二號通訊監察書監察之通訊種類及號碼等足
資識別之特徵欄內，雖記載「電信監察、詳如通訊監察電話附表
」（海岸巡防署中部地區巡防局苗栗機字第０九四０００一二一
六二號影印卷），似亦無於九十四年八月十七日上午十時起至同
年九月十四日上午十時止執行監聽對象之電話號碼附表可憑。究
竟上揭監聽錄音是否係合法取得之證據？有否證據能力？原審未
詳查究明，逕採為斷罪之資料，難謂無應於審判期日調查之證據
而未予調查及判決理由不備之違法。(二)審理事實之法院，對於案
內一切證據，除認為不必要者外，均應詳為調查，然後基於調查
所得之心證以為判斷之基礎，故證據雖已調查，而尚有其他必要
部分並未調查，仍難遽為被告有利或不利之認定。原判決事實欄
一認定上訴人於九十四年八月二十三日與陳彥均基於犯意之聯絡
，偕同陳彥均前往高雄，共同以新台幣（下同）四百萬元之價格
，販入海洛因五包（淨重一四三五．四公克），嗣於同日晚間二
十一時許，陳彥均攜帶上揭海洛因返抵桃園縣桃園市○○○街十
六號前，為警查獲等情。雖於理由壹、一說明陳彥均在司法警察
調查之陳述，符合刑事訴訟法第一百五十九條之二所規定之情形
，具有證據能力；並於理由貳、一(一)採納陳彥均之警詢筆錄，
為上訴人論罪之依據，再敘明陳彥均在警詢當時如何非處於疲勞
訊問或毒癮發作之狀態云云。惟陳彥均於原審證稱「（你在警詢
、偵查中所述與一審所述，何以不一致）當初我毒癮發作，筆錄
都是警察自己打的」等語（原審卷(二)第五六頁反面），似指稱其
警詢筆錄係由警員自行製作。如果可信，則原審所採為判決基礎
即陳彥均之警詢時之陳述，即不免因之而有動搖。原判決未調查
陳彥均此部分陳述果否屬實，理由內復未為任何說明，亦有證據
調查未盡及理由不備之違誤。(三)刑法第二十八條之共同正犯，係
指二人以上，基於共同之行為決意，彼此有犯意之聯絡與行為之
分擔，共同實行犯罪構成要件之事實而言。而所謂共同之行為決
意，乃指行為人之間，出於特定犯罪之故意，依彼此間之謀議或
計劃，經由相互間之作用，所成立之共同一致之犯意。若僅係對
他人之犯罪計畫予以單方面之支持或同意，則非屬之。原判決事
實欄二三記載上訴人與張雙福基於共同犯意之聯絡，由上訴人及
張雙福分別出資新台幣（下同）一百八十八萬元、四十七萬元，
共同販入海洛因十兩，欲出售謀利，由張雙福持二百三十五萬元
，向綽號「小林」之不詳姓名男子販入海洛因二大包（淨重三七
三．三九公克），由上訴人分得八兩、張雙福分得二兩；另基於
販賣第四級毒品甲基麻黃鹼之犯意聯絡，談妥共同出資販入甲基
麻黃鹼二十包再出售謀利，由上訴人分得五包、張雙福分十五包
，再由上訴人以九十六萬元，向綽號「土豆」或「豆漿」之成年
男子販入甲基麻黃鹼二十包（淨重七三七．九公克）等情。似認
定上訴人與張雙福共同出資購買海洛因、甲基麻黃鹼，事前已約
定由上訴人分得海洛因八兩、甲基麻黃鹼五包。與原判決於理由
貳、二(二)(三)1.三(二)4.所載證人張雙福在偵查中之證詞、上訴人與
張雙福之間就購買海洛因、甲基麻黃鹼事宜之通話內容，似屬一
致。是縱上訴人與張雙福均具有販賣營利之意圖，然二人究係基
於出售海洛因十兩、甲基麻黃鹼二十包後，再按約定比例分帳之
一致犯意？抑或自始即本於各自獨立營利之意圖，由上訴人、張
雙福分別販入海洛因八兩、二兩及分別販入甲基麻黃鹼五包、十
五包，僅因貨源相同，故分別推由上訴人、張雙福前往二地取得
，再依出資金額取得各自販入部分，即僅由上訴人於販入海洛因
八兩之同時，為張雙福販入海洛因二兩，另由張雙福在販入甲基
麻黃鹼十五包之時，為上訴人販入甲基麻黃鹼五包？詳情如何？
關係上訴人如何實施販賣第一級、第四級毒品犯行之認定，亦攸
關法律之正確適用，自有勾稽釐清之必要。原判決未予究明，遽
認上訴人就上揭販賣第一級、第四級毒品行為，與張雙福之間為
共同正犯，復於理由貳、三(二)3.謂上訴人主要係賺取販賣第一級
毒品之價差，張雙福則賺取販賣第四級毒品之價差云云，自非無
證據調查未盡與理由矛盾之違法。以上或為上訴意旨所指摘，或
屬本院得依職權調查之事項，應認原判決關於上訴人部分，有撤
銷發回更審之原因。
據上論結，應依刑事訴訟法第三百九十七條、第四百零一條，判
決如主文。
中　　華　　民　　國　九十六　年　　二　　月　 十五 　日
                      最高法院刑事第九庭
                          審判長法官  洪　清　江
                                法官  石　木　欽
                                法官  李　伯　道
                                法官  林　勤　純
                                法官  陳　晴　教
      本件正本證明與原本無異
                                      書  記  官
中　　華　　民　　國　九十六　年　　三　　月　　三　　日
                                                z
